臺灣士林地方法院刑事判決　　　　　　100年度簡上字第143號
上　訴　人　臺灣士林地方法院檢察署檢察官
被　　　告　洪煌錫
上列上訴人因被告違反毒品危害防制條例案件，不服本院於中華
民國100 年6 月23日所為100 年度審簡字第603 號第一審刑事簡
易判決（偵查案號：100 年度毒偵字第220 號），提起上訴，本
院管轄之第二審地方法院合議庭判決如下：
    主  文
上訴駁回。
    事實及理由
一、本案經本院審理結果，認第一審判決被告洪煌錫係犯毒品危
    害防制條例第4 條第2 項之施用第二級毒品罪，為累犯，而
    處被告有期徒刑6 月，如易科罰金以新臺幣1,000 元折算1
    日，並諭知扣案之第二級毒品甲基安非他命（驗餘淨重0.21
    85公克）沒收銷燬，包裝該甲基安非他命之塑膠包裝袋1 個
    及吸食器1 組均沒收。其認事、用法及量刑均無不當，應予
    維持，並引用第一審判決書及其附件起訴書所記載之犯罪事
    實、證據及理由（如附件，被告上訴部分業經其撤回）。
二、檢察官上訴意旨略以：被告前因施用毒品案件，經裁定送觀
    察、勒戒後，認無繼續施用毒品之傾向，於民國88年2 月26
    日釋放出所，並經本署檢察官以88年度偵字第1650號不起訴
    處分確定；又因施用毒品案件，經裁定送觀察、勒戒及強制
    戒治，其刑責部分經本院以88年度湖簡字第313 號判決處有
    期徒刑6 月確定，於90年8 月31日執行完畢，而強制戒治部
    分則於89年6 月18日執行完畢；再因施用毒品案件，先後經
    臺灣基隆地方法院以93年度易字第108 號、本院以93年度易
    字第519 號判決各處應執行有期徒刑8 月、7 月確定，上2
    案嗣並經更定其應執行刑為有期徒刑1 年2 月確定，於94年
    8 月28日執行完畢；另因竊盜案件，經本院以96年度易字第
    1470號判決處有期徒刑3 月確定，於97年6 月5 日執行完畢
    ，復因竊盜案件，經本院以97年度湖簡字第146 號判決處有
    期徒刑5 月確定，於98年9 月15日執行完畢。另因施用第二
    級毒品案件，經本院以96年度易字第1953號判決處有期徒刑
    6 月確定，復因施用毒品案件，分別經本院以98年度審易字
    第479 號及98年度審易字第982 號判決各處有期徒刑8 月、
    4 月，2 案合併定應執行刑為有期徒刑10月確定，上3 罪接
    續執行，於99年6 月25日執行完畢；另因施用第二級毒品案
    件，經臺灣士林地方法院檢察署檢察官以99年度毒偵字第20
    57號、第2228號為緩起訴處分，詎仍不知悔改，復於前案緩
    起訴處分期間再犯本案，顯現其經前次矯治後，仍不知悔改
    ，對刑罰之回饋力不佳，為使罰當其罪，以收一般及個別預
    防之效，實有必要予以加重其刑而量處入監服刑之刑度。雖
    原審判決認被告係病患性犯人，惟施用毒品成癮應為如何之
    處遇，乃立法者之立法考量，屬於立法之核心領域，司法機
    關應予以尊重，我國立法者於立法時即認為施用毒品者有病
    患之特質，故特別設立觀察勒戒、強制戒治等治療程序，施
    用毒品者於治療後，再犯施用毒品罪者，代表其治療無效而
    需以刑罰予以矯正，司法機關於個案判決時，應尊重立法者
    之立法考量，故原審判決於本件科刑時，以被告具病患性犯
    人之特質，而予以輕判，顯係逾越法官之權限，侵害立法者
    之立法核心領域，殊屬不當，故原審判決不僅未予以加重其
    刑，甚至較之前之判決量刑更輕，原審判決之量刑除難收矯
    治之效外，似亦與比例原則、平等原則、罪刑相當原則有違
    。綜上，原審判決量刑過輕，為此依法提起上訴，請求撤銷
    原審判決，並諭知被告有期徒刑10月之刑等語。
三、按法官於有罪判決中，究應如何量處罪刑，自得依據個案情
    節，參諸刑法第57條所定各款犯罪情狀之規定，於該法定刑
    度範圍內，基於合義務性之裁量，量處被告罪刑，而量刑之
    裁量權，乃憲法所保障法官獨立審判之核心，如非有裁量逾
    越或裁量濫用之明顯違法情事，自不得擅加指摘其違法或不
    當，即使上級審對下級審裁量權之審查，亦應同此標準，此
    不僅在保障法官不受任何制度外之不當干涉，更保障法官不
    受制度內的異質干涉，方符憲法第80條所宣示獨立審判之真
    義（最高法院72年度臺上字第6696號判例參照）。又量刑之
    輕重，屬事實審法院得依職權自由裁量之事項，苟已斟酌刑
    法第57條各款所列情狀而未逾越法定刑度，不得遽指為違法
    ，且在同一犯罪事實與情節，如別無其他加重或減輕之原因
    ，下級審量定之刑，亦無過重或失輕之不當情形，則上級審
    法院對下級審法院之職權行使，原則上應予尊重，不得任意
    指摘為違法。本件原審經審酌被告施用毒品甲基安非他命成
    癮，具有「病患性犯人」特質，且於前犯施用毒品等案件執
    行完畢後5 年內再犯本罪，為累犯，並參酌刑法第57條所列
    各項情狀，及被告本件僅施用1 次第二級毒品，且施用毒品
    僅傷害自身健康，所生危害非鉅，兼衡被告犯後已坦承犯行
    ，及其品行、智識程度、家庭生活狀況等一切情狀，量處有
    期徒刑6 月，核其量刑，並未逾越本件罪名法定刑「三年以
    下有期徒刑」之外部範圍。再觀諸原判決及其附件起訴書，
    均明確記載被告有上訴意旨所指之多次施用毒品與竊盜犯行
    ，足見原審於量刑時，已將被告上述前科一併列入考量，非
    未斟酌者可比，而本件犯罪情節輕微，法定刑亦不甚重，原
    審量處有期徒刑6 月，對照本罪之最高法定刑度為有期徒刑
    3 年，尚難遽認原審量處之刑度過輕，或有其他濫用裁量之
    情事。又施用毒品具有成癮性，屬於「病患型犯罪」，被告
    之所以施用毒品，與前開病因有關，此攸關其犯罪動機及犯
    罪時所受之刺激，自應認係刑法第57條所規定之量刑事由，
    是則，縱或立法者在制訂毒品危害防制條例時，為此特設觀
    察勒戒、強制戒治等戒毒先行之處遇制度，法院仍得將之納
    入科刑裁量審酌之情狀，檢察官上訴意旨稱原審斟酌此點量
    刑，踰越司法權限等語，此部分則容有所誤。綜上，上訴意
    旨以原審量刑過輕、量刑逾越法定權限為由，提起上訴，尚
    屬無據，應予駁回。
據上論斷，應依刑事訴訟法第455 條之1 第1 項、第3 項、第36
8 條、373條，判決如主文。
本案經檢察官靳開聖到庭執行職務
中    華    民    國  100     年    10    月    27    日
            刑事第七庭審判長法  官  陳彥宏
                            法  官  陳美彤
                            法  官  簡志龍
以上正本證明與原本無異。
本件不得上訴。
                            書記官  蔡昀潔
中    華    民    國  100     年    10    月    27    日